【裁判字號】    90,台抗,227
【裁判日期】    900504
【裁判案由】    刑事附帶民事訴訟損害賠償
【裁判全文】
最高法院民事裁定                                  九十年度台抗字第二二七號
    抗  告  人  甲○○
右抗告人因與相對人丙○○等間刑事附帶民事訴訟請求損害賠償事件，對於中華民國
九十年二月二十六日台灣高等法院裁定（八十九年度訴字第一七八號），提起抗告，
本院裁定如左：
    主  文
原裁定廢棄，發回台灣高等法院。
    理  由
本件抗告人主張：相對人丙○○、乙○○為兄妹關係，緣丙○○之受僱人羅青孝於民
國八十六年十二月六日十二時三十分許，駕駛大貨車過失撞傷抗告人，為法院判決丙
○○與羅青孝應連帶賠償抗告人新台幣（下同）八百四十八萬二千七百二十二元確定
在案。詎丙○○於民事訴訟期間，為免將來敗訴遭受強制執行，竟將其所有坐落台北
縣新莊市○○街四七巷四弄二之二號房地（下稱系爭房地），與乙○○共同虛偽設定
債權額二百五十萬元之抵押權，並使公務員登載於職務所掌之土地及建物登記簿，經
原法院刑事庭以相對人共犯刑法第二百十四條之罪，分別判處徒刑確定在卷，爰依民
法第一百八十四條、刑事訴訟法第四百八十七條第一項規定提起附帶民事訴訟等語。
查債務人所有之財產除對於特定債權人設有擔保物權外，為一切債權之總擔保（本院
四十八年台上字第一七五○號判例參照）。相對人丙○○之受僱人羅青孝駕車撞傷抗
告人，經法院判決丙○○與羅青孝應連帶賠償抗告人八百四十八萬二千七百二十二元
確定，丙○○於民事訴訟期間為免將來遭受強制執行，將系爭房地，與相對人乙○○
共同虛偽設定擔保債權額二百五十萬元之抵押權，經刑事法院判處使公務員登載不實
罪刑確定。按使公務員登載不實罪，固侵害公法益，惟相對人虛偽設定抵押權之目的
在於損害抗告人上述債權之擔保，使抗告人之損害賠償債權，難於受償，為原法院八
十九年上字第二九四六號刑事判決所認定，則顯已同時侵害抗告人之私法益。從而抗
告人於本件刑事訴訟程序附帶提起民事訴訟，請求相對人塗銷上開抵押權設定登記，
於法應無不可。原審以：抗告人乃丙○○之一般債權人，非以抵押之房地為標的之特
定債權人，難認係本件犯罪事實之被害人，不得於刑事訴訟程序附帶為損害賠償之請
求等語，即有再事斟酌之餘地。抗告意旨，指摘原裁定不當，聲明廢棄，非無理由。
據上論結，本件抗告為有理由，依民事訴訟法第四百九十二條第二項，裁定如主文。
中      華      民      國     九十     年      五      月      四      日
                              最高法院民事第一庭
                                  審判長法官  李  錦  豐
                                        法官  楊  鼎  章
                                        法官  吳  麗  女
                                        法官  陳  淑  敏
                                        法官  陳  國  禎
      右正本證明與原本無異
                                              書  記  官
中      華      民      國     九十     年      六      月      一      日


司法院資訊處製作；財團法人民間司法改革基金會備份。
